【裁判字號】    95,上訴,3243
【裁判日期】    951011
【裁判案由】    違反槍砲彈藥刀械管制條例
【裁判全文】
臺灣高等法院刑事判決                95年度上訴字第3243號
上  訴  人  臺灣士林地方法院檢察署檢察官
被      告  乙○○
選任辯護人  扶助律師  歐斐文律師
上列上訴人因被告違反槍砲彈藥刀械管制條例案件，不服臺灣士
林地方法院95年度訴字第335號第一審判決（起訴案號：臺灣士
林地方法院檢察署95年度偵字第893號），提起上訴，本院判決
如下：
    主  文
上訴駁回。
    理  由
一、公訴意旨略以：被告乙○○明知未經許可不得持有具有殺傷
    力之改造槍枝，為求防身，竟基於持有具殺傷力之改造槍枝
    之犯意，於民國93年11、12月間某日，在臺北縣土城市○○
    路○段280巷14號4樓居處附近皇冠漫畫店，以不詳代價，向
    該漫畫店之年籍姓名不詳綽號「黑仔」之人，購得具殺傷力
    之仿克拉克27型改造手槍乙把（槍號FS-0215號、槍枝管制
    編號為0000000000號）。嗣於15日後，在臺北縣汐止市○○
    ○路277巷16號4樓之2住處內，將上開槍枝交予甲○○寄藏
    （由原法院另案審結），嗣因甲○○於94年1月15日凌晨5時
    10分許，在其住處附近遭警查獲持有上開槍枝，甲○○主動
    供出槍枝來源為乙○○而查悉上情，因認被告涉有修正前之
    槍砲彈藥刀械管制條例第11條第4項之未經許可持有其他可
    發射子彈具殺傷力之改造槍枝罪嫌云云（起訴書原記載被告
    涉犯修正後之槍砲彈藥刀械管制條例第8條第4項之罪，惟經
    蒞庭公訴檢察官更正起訴條文）。
二、按犯罪事實應依證據認定之，無證據不得認定其犯罪事實，
    刑事訴訟法第154條第2項定有明文。又按所謂認定犯罪事實
    之證據，係指足以認定被告確有犯罪行為之積極證據而言，
    該項證據自須適合於被告犯罪事實之認定，始得採為斷罪之
    資料；又事實之認定，應憑證據，如未能發現相當確實證據
    ，或證據不足以證明，自不能以推測或擬制之方法，以為裁
    判之基礎，最高法院29年度上字第3105號、40年度台上字第
    86號判例著有明文。又按認定犯罪事實所憑之證據，無論係
    直接證據或間接證據，其為訴訟上之證明，須於通常一般之
    人均不致有所懷疑，而確信其為真實之程度者，始得據為有
    罪之認定，倘其證明尚未達到此一程度，而有合理之懷疑存
    在，復無其他調查途徑可尋，法院即應為無罪之判決，最高
    法院76年度台上字第4986號著有判例均可參照。
三、本案公訴人認被告涉有上開罪嫌，無非係以證人甲○○之證
    詞及扣案槍枝經送鑑定結果，認具有殺傷力，有內政部警政
    署刑事警察局鑑驗通知書可憑，為其主要論據。訊據被告乙
    ○○堅決否認有何持有上開改造槍枝之犯行，辯稱：伊曾經
    帶同甲○○前往位在新莊之皇冠漫畫店一起施打海洛因，並
    無以安非他命向該漫畫店老闆「黑仔」交換槍枝之事，甲○
    ○所為證詞先後反覆，並非事實等語。經查，案外人甲○○
    因持有本案公訴意旨扣案槍枝，於94年1月15日凌晨遭警查
    獲乙情，固據證人甲○○及該案查獲員警莊翼飛於原審審理
    時具結證述一致（見原審卷第55至56頁），堪認屬實。又該
    扣案槍枝乙把（槍枝管制編號：0000000000），經送內政部
    警政署刑事警察局鑑驗後，證實係由仿CLOCK廠27型半自動
    手槍製造之玩具手槍將其金屬槍管車通改造而成之改造手槍
    ，機械性能良好，可擊發適用子彈，認具殺傷力乙節，亦有
    內政部警政署刑事警察局94年2月4日出具之刑鑑字第094001
    7054號槍彈鑑定書在卷可稽（附於94年度偵字第4513號卷第
    8頁至第10頁），堪認確屬具有殺傷力之改造槍枝無訛。
四、按上開槍枝係甲○○持有中遭警查獲，並非於被告乙○○處
    所查獲，因甲○○被警查獲後，指稱該槍枝係被告向「黑仔
    」取得後，交予其保管，公訴人乃認被告涉犯持有槍枝罪嫌
    ，亦即公訴意旨係以證人甲○○之證詞，為認定被告持有槍
    枝犯行之唯一證據，是本案自應就證人甲○○不利被告之證
    詞是否真實詳予審酌。經查：
(一)證人甲○○於警詢、偵查、原審及本院審理中之證述前後反
    覆不一，且與常情有違，茲敘明如下：
１、證人甲○○於94年1月15日因持有本案扣案槍枝而為警查獲
    時，針對員警詢問槍枝來源，其以被告身分供稱：槍枝是伊
    友人乙○○於93年12月初，以毒品安非他命為代價，向該皇
    冠書城老闆「黑仔」交換得來，當時是「黑仔」主動打電話
    給乙○○，表示要以1把槍枝交換1兩安非他命，但最後乙○
    ○只以2克安非他命換得槍枝，乙○○在93年12月中旬因竊
    盜案入獄之前一天，將槍枝交予伊保管云云（見94年度偵字
    第4513號卷第17頁至第18頁）。
２、旋於94年1月15日因上開案件移送內勤檢察官偵查時，甲○
    ○供稱：乙○○於入監服刑前一晚即93年12月21日，拿到伊
    汐止住處交予伊保管云云（見94年度核退字第194號卷第6頁
    ），嗣於94年6月22日偵查中，改供稱乙○○係於被查獲前
    幾天，在土城將槍交予伊云云（見94年度偵字第4513號卷第
    58頁），後因檢察官以被告乙○○涉嫌持有槍枝簽分偵辦，
    甲○○乃於95年1月17日偵查中，以證人身分具結後，改證
    稱：其遭查獲槍枝並非乙○○交給伊的，伊因當時與乙○○
    有口角、仇恨，才為不實陳述云云（見95年度偵字第893號
    卷第7頁）；於95年1月24日偵查中，仍依證人身份具結作證
    ，則改稱：槍枝是乙○○在93年11、12月間，在伊汐止住家
    附近交給伊保管，該槍枝是在交槍給伊半個月前，乙○○拿
    毒品交換得來，當時伊有看到，但沒有參與云云（見同上偵
    卷第13頁至第14頁），於95年2月14日偵查中則稱：乙○○
    為何知道「黑仔」有槍，伊並不清楚云云（見同上偵卷第26
    頁）。
３、嗣於原審審理中，甲○○依證人身份到院具結作證，其經檢
    察官主詰問時證稱：槍枝係「黑仔」交給伊，先前指稱係被
    告向「黑仔」取得槍枝後交伊保管等情，係因伊與乙○○吵
    過架，有金錢糾紛，故為不實指述云云（見原審卷第56頁）
    ，嗣於交互詰問完畢後，經原審補充訊問時，證人甲○○又
    改稱：該槍枝是被告於93年9月、10月在土城皇冠漫畫店，
    以安非他命向「黑仔」交換所得，當時說好以1兩安非他命
    交換，因為陳賜中身上所帶毒品不夠，故先給2公克，不足
    部分後續再補（見原審卷第62至64頁），嗣經辯護人聲請補
    充詢問，則稱：是在93年11月左右去漫畫店，要去皇冠漫畫
    店前，有先聯絡，乙○○之後是在93年11、12月間，在汐止
    住處交槍給伊云云（見原審卷第67頁），嗣因被告針對證人
    甲○○證詞表示意見稱其於93年12月22日被羈押後，其女友
    曾向伊告知住處遭人撬開進入，證人甲○○乃又改稱該槍枝
    係被告被收押後，伊擅自前往被告住處竊取所得云云（見原
    審卷第70頁）。
４、後於本院審理中，甲○○依證人身份到院具結作證，於審判
    長詢問時稱：槍是被告用毒品向「黑仔」換的，我不知道用
    多少毒品換的，槍枝是被告交給伊的云云（見本院卷第40頁
    反面），嗣於陪席法官詢問時稱：93年10月底在土城一個漫
    畫書店親眼看到被告向「黑仔」以安非他命1、2公克換槍枝
    ，當時伊坐在被告旁邊。後伊去被告家拿槍時，被告被收押
    不在家，伊是叫管理員找鎖匠來開門，並非被告叫伊去拿，
    而是伊主動去拿的，當時沒有想到拿槍要做什麼云云（見本
    院卷第40頁反面至第41頁反面）。又於辯護人詰問時證稱：
    和被告去漫畫書店之時間是在被告收押的前幾天，那時店老
    闆「黑仔」說他需要安非他命，被告說他可以用多少安非他
    命換給他云云（見本院卷第41頁正反面）。
５、綜上證人甲○○於警詢、偵查、原審及本院審理中迭次陳述
    ，有關扣案槍枝是否為被告取得後交予其保管乙節，說詞內
    容一再翻異，甚至包括具結後所為證詞亦有前後矛盾之情事
    ，足徵具結手段並不足以對證人甲○○產生據實陳述之心理
    壓力，其主觀上並無為真實陳述之意願，故所為上開證詞之
    真實性即屬可疑，而應嚴格檢視其可信度，而細繹證人所為
    不利被告之陳述內容，其中有關被告究係於93年間之何時，
    在皇冠漫畫店與「黑仔」以毒品交換槍枝、被告有無暨於何
    時、地將該槍枝交予甲○○保管等重要情節，被告先後所述
    出入甚大。而有關提及位在土城之皇冠漫畫店及「黑仔」部
    分，訊之證人即查獲員警莊翼飛，於原審審理時亦具結證稱
    ：經警方查證，在土城並無皇冠漫畫店，因此無法追查「黑
    仔」之人乙情明確（見原審卷第73頁），且被告乙○○於本
    院亦陳稱：漫畫店在新莊不是在土城，當時伊與證人甲○○
    是在店裡吸毒，而證人甲○○所說的「黑仔」伊不認識，伊
    都稱皇冠漫畫店之老闆為「兄仔」等語（見本院卷第41、42
    頁），是證人甲○○所證各節是否屬實，已有疑義。參以如
    依證人甲○○所稱，被告係與「黑仔」事先聯絡後，才前往
    皇冠漫畫店以安非他命交換槍枝，顯然對於換槍條件，被告
    在前往漫畫店前即已明瞭，然證人甲○○竟又稱因被告身上
    攜帶安非他命數量不足約定之1兩，故僅先交付2公克，其餘
    後補云云，顯不合理，又果真如此，衡情，「黑仔」豈有可
    能在僅取得少量約定毒品數量（即2公克）之情形下，即同
    意將槍枝交予被告持有，況且證人甲○○證稱換槍過程其僅
    在場而未參與云云，然以毒品交換槍枝乃涉及違禁品交易之
    重大犯罪行為，一般無不採隱密行事以免遭查覺，殊難想像
    被告有何必要帶同不相干之證人甲○○共同前往換槍，進而
    徒增持槍犯行遭他人知悉之不利益？是揆諸前情，證人甲○
    ○上開不利被告之證詞，確有先後不一且與常情不符之瑕疵
    甚為明灼。
(二)證人甲○○有為不實陳述之動機：
    證人甲○○因持有本案之扣案槍枝，於94年1月15日為警查
    獲後，於警局初詢時供稱；伊係經警盤查時，主動將放置在
    自己背包內之槍枝交予員警扣案云云（見94年度偵字第4513
    號卷第17頁），嗣經隨案移送內勤檢察官偵訊時，則稱：因
    友人吳朝暐告知伊將槍交予警察比較保險，故伊攜帶槍枝在
    身上，並與朋友約在查獲地點旁之車棚，要交槍予員警，伊
    係主動交出扣案槍枝，並將槍枝來源說出云云（見94年度核
    退字第194號卷第6頁）。然查，證人甲○○持有槍枝一案，
    係因員警接獲線報得知甲○○持有槍枝，加以甲○○先被查
    獲持有子彈，員警認為情資可信，乃對甲○○進行盤查，要
    求其交出槍枝，甲○○起初一再否認持有槍枝，並表示已快
    過年，希望能放他一馬，嗣經員警一再勸諭，甲○○才帶同
    員警前往所使用之機車上起獲槍枝等情，業據證人即查獲員
    警莊翼飛於原審審理中具結證述明確，甲○○當庭聽聞上開
    證詞，亦未表示反對，堪認證人莊翼飛所述查獲經過較屬可
    信。而由甲○○持有槍枝為警查獲前，曾以即將過年為由央
    求員警放水乙情觀之，其遭查獲後，編造係主動交槍予警查
    獲之不實說詞，無非係出於使檢察官誤信其犯後態度良好且
    已幡然悔悟之動機，欲藉此達到獲交保釋放之目的應甚明灼
    ，又準此以觀，其於甫遭查獲後，所供槍枝來源係被告乙節
    ，是否亦係出於相同之動機、目的下所為不實供詞，即有可
    能。
(三)至公訴人以證人莊翼飛之證述：本件查獲係因線民吳朝暐等
    人提供的，且就線民及線民友人瞭解，本件槍枝是甲○○到
    被告住處竊取所得無誤，而認定槍枝確為被告所有云云。惟
    查，證人莊翼飛於原審證稱：是從甲○○身邊的人就是吳朝
    暐，還有另一位什麼傑的人，瞭解他槍的來源，得到的結果
    就是這把槍是他偷來的，但沒有說槍是從哪裡偷來的等語（
    見原審卷第73頁），顯見公訴人所指，容有誤會。
五、綜上論述，本案被告既非因持有扣案槍枝遭警查獲，公訴人
    認定被告持有扣案槍枝犯行所憑之唯一證據即證人甲○○之
    證詞，惟證人甲○○所為不利於被告之證詞，因存有前後不
    一且悖於常情之瑕疵，而甲○○復有為不實指述之動機，亦
    乏補強證據證明確與事實相符，其證詞自難採為認定被告犯
    罪之唯一證據。此外，復查無其他積極證據足認被告確有公
    訴人所指犯行，揆諸首揭說明，犯罪尚屬不能證明，原審為
    被告無罪之判決，經核並無不合。公訴人上訴意旨仍執陳詞
    ，指摘原判決不當，核無理由，應予駁回。
據上論斷，應依刑事訴訟法第368條，判決如主文。
本案經檢察官侯千姬到庭執行職務
中    華    民    國    95    年    10    月    11    日
                  刑事第十四庭審判長法  官  蘇隆惠
                                    法  官  林秀鳳
                                    法  官  林瑞斌
以上正本證明與原本無異。
檢察官部分如不服本判決，應於收受送達後十日內向本院提出上
訴書狀，其未敘述上訴之理由者並得於提起上訴後十日內向本院
補提理由書（均須按他造當事人之人數附繕本）。
                                    書記官  楊麗雪
中    華    民    國    95    年    10    月    11    日


司法院資訊處製作；財團法人民間司法改革基金會備份。
